臺灣臺南地方法院交通事件裁定　　　　100年度交聲字第664號
移送機關　　交通部公路總局嘉義區監理所臺南監理站
異議人即
受處分人　　陳福賢
上列異議人即受處分人因違反道路交通管理處罰條例案件，對於
交通部公路總局嘉義區監理所臺南監理站民國100年8月2日所為
之裁決處分（處分案號：嘉監南字第裁74-BCB017732號），聲明
異議，本院裁定如下：
    主  文
原處分撤銷。
陳福賢不罰。
    理  由
一、原處分意旨略以：異議人即受處分人陳福賢（下稱異議人）
    其所有車牌號碼OBT-630 號重型機車，於民國100年4月26日
    17時40分許，經人駕駛行經高雄市○○○路與桂林街之交岔
    路口處，因在設有燈光號誌管制之交岔路口紅燈右轉，遭高
    雄市政府警察局交通警察大隊員警以照相儀器拍照後逕行製
    單舉發，嗣經移送機關即交通部公路總局嘉義區監理所臺南
    監理站認其違規事證明確，依道路交通管理處罰條例第53條
    第2 項、第63條第1 項第3 款及違反道路交通管理事件統一
    裁罰基準表之規定，裁處異議人罰鍰新臺幣（下同）600 元
    ，並記違規點數3 點等處分。
二、本件聲明異議意旨略以：異議人從未購買上開重型機車，更
    非駕駛人或使用人，經向相關單位查悉，該機車為「拒不過
    戶」案件，原車主為「中聯文心機車行」，故應係有異議人
    資料遭冒用購車或登記所有權之情事。又異議人亦於88年1
    月30日遭第三人假借異議人名義，持變造之異議人身分證、
    異議人配偶柯春花之身分證，購買D5-5345號自小客車，並
    向台新銀行辦理動產抵押貸款，此與上開重型機車新領照時
    間88年2月25日相近，恐係同一嫌疑人所為，因而為此聲明
    異議等語。
三、按汽車駕駛人，行經燈光號誌管制之交岔路口有紅燈右轉行
    為者，處新臺幣600 元以上1,800 元以下之罰鍰，並記違規
    數3 點，道路交通管理處罰條例第53條第2 項及第63條第3
    款分別定有明文。另按道路交通管理處罰條例第7 條之2 、
    道路交通管理處罰條例第85條第1 項及違反道路交通管理事
    件統一裁罰基準及處理細則第36條之規定，如係逕行舉發之
    情形，應按已查明之資料，由舉發機關送達被通知人即汽車
    所有人，再由汽車所有人依通知單之應到案日期前到案，並
    告知違規駕駛人之姓名等資料，處罰機關應另行通知違規駕
    駛人到案依法處理，逾應到案日期，處罰機關始得依上揭規
    定處罰該汽車所有人。換言之，對於違反道路交通管理處罰
    條例行為之處罰，原則上應處罰汽車駕駛人，而例外如有應
    可歸責於車輛所有人之情形下，始得處罰車輛所有人。
四、另按犯罪事實應依證據認定之，無證據不得認定犯罪事實；
    又不能證明被告犯罪或其行為不罰者，應諭知無罪之判決，
    刑事訴訟法第154條第2項、第301條第1項，分別定有明文。
    又認定不利於被告之事實，須依積極證據，苟積極證據不足
    為不利於被告事實之認定時，即應為有利於被告之認定，更
    不必有何有利之證據；且事實之認定，應憑證據，如未能發
    現相當證據，或證據不足以證明，自不能以推測或擬制之方
    法，以為裁判基礎；而認定犯罪事實所憑證據，雖不以直接
    證據為限，間接證據亦包括在內；然而無論直接或間接證據
    ，其為訴訟上之證明，須於通常一般之人均不致有所懷疑，
    而得確信其為真實之程度者，始得據為有罪之認定，若其關
    於被告是否犯罪之證明未能達此程度，而有合理性懷疑之存
    在時，事實審法院復已就其心證上理由予以闡述，敘明其如
    何無從為有罪之確信，因而為無罪之判決，尚不得任意指為
    違法，最高法院分別著有30年上字第816 號、40年台上字第
    86號、76年台上字第4986號等判例可資參照。而依道路交通
    管理處罰條例第89條規定，法院受理有關交通事件，準用刑
    事訴訟法之規定，前開規定及判例意旨自得適用於本件聲明
    異議案件。
五、經查：
(一)系爭車牌號碼OBT-630號重型機車，於100年4月26日17時40
    分許，經人駕駛行經高雄市○○○路與桂林街之交岔路口處
    ，因在設有燈光號誌管制之交岔路口紅燈右轉，遭高雄市政
    府警察局交通警察大隊員警以照相儀器拍照後逕行製單舉發
    等情，固有高雄市政府警察局100年6月23日高市警交相字第
    BCB017732號舉發違反道路交通管理事件通知單1紙及違規採
    證照片1幀附卷可參。而舉發機關係因車牌號碼OBT-6 30號
    重型機車原登記為「中聯文心機車行」所有，後經中聯文心
    機車行於88年3月27日刊登報紙，載明「本行所有重機車
    OBT-630售陳福賢限一週內辦理過戶逾期即辦理註銷車籍」
    一文，並於88年4月3日檢具登報催辦過戶之資料辦理拒不過
    戶註銷登記，此有汽（機）車各項異動登記書（拒不過戶註
    銷）及機車車籍查詢表各1紙在卷可按，因而認系爭車輛經
    中聯文心機車行於88年4月3日辦理拒不過戶註銷牌照登記後
    ，系爭車輛之實際所有人應係名為陳福賢者，即本件異議人
    ，從而本件違規行為即應歸責於異議人。
(二)但查，系爭車牌號碼OBT-630號重型機車，為中聯文心機車
    行於88年2月24日以價金60,000元出售予名為「陳福賢」之
    人，雙方並訂立附條件買賣契約書，約定「陳福賢」共分6
    期給付上開價金，於價金尚未繳清前，中聯文心機車行有該
    車所有權等情，固有中聯文心機車行提出之上開機車買賣契
    約書、切結書影本各1份附卷可參，堪認中聯文心機車行確
    於88年2月24日將系爭機車出售並交付予「陳福賢」之人使
    用。然本院觀諸中聯文心機車行提出之買賣契約書、切結書
    影本，其上僅有「陳福賢」之簽名及印文，並未記載身分證
    號或其他年籍資料可供查證，實難僅憑上開買賣契約書及切
    結書即認本件異議人為系爭車輛之買受人。
(三)況且，再經本院核對前開買賣契約書、切結書，與異議人提
    出之聲明異議狀、違反道路交通管理事件陳述單上「陳福賢
    」之簽名筆跡，其間有關運筆、勾取、轉折及書寫之慣性等
    處，均有極大之不同，顯見確非屬同一人所為之筆跡。是本
    件乃係他人假冒異議人「陳福賢」名義，向中聯文心機車行
    購買並占有使用車牌號碼OBT-63 0號重型機車，自屬可能。
六、綜上所述，本件依調查所得之證據，尚不足以證明異議人為
    車牌號碼OBT-630 號重型機車之所有人，或係實際駕駛人，
    揆諸前開說明，自不得為異議人不利之認定。移送機關未經
    詳查，遽依道路交通管理處罰條例第53條第2項、第63條第1
    項第3 款及違反道路交通管理事件統一裁罰基準表之相關內
    容，裁處異議人罰鍰600元，並記違規點數3點等處分，應有
    未洽。異議人不服，聲明異議為有理由，應依法將原處分撤
    銷，並為異議人不罰之諭知。
七、據上論斷，應依道路交通管理處罰條例第87條第2 項、道路
    交通事件處理辦法第19條前段，裁定如主文。
中    華    民    國   100    年    11    月    14    日
                         交通法庭法  官  郭千黛
以上正本證明與原本無異。
如不服本裁定應於送達後5日內向本院提出抗告狀（應附繕本）
。
                                 書記官  蔡明峰
中    華    民    國   100    年    11    月    14    日